【裁判字號】    98,消債抗,585
【裁判日期】    981207
【裁判案由】    聲請更生程序
【裁判全文】
臺灣高雄地方法院民事裁定           98年度消債抗字第585號
抗  告  人  甲○○
上列抗告人因聲請更生程序事件，對於本院98年度審消債更字第
828 號裁定提起抗告，本院裁定如下：
    主  文
抗告駁回。
抗告程序費用新台幣壹仟元由抗告人負擔。
    理  由
   理  由
一、本件抗告人抗告意旨略以：原審認抗告人擔任昇勃公司監察
    人，且昇勃公司於83年8月起至98年6月期間之平均月營業額
    為4,279,164元，是抗告人非屬消費者債務清理條例所稱之
    「消費者」，而無本法之適用並駁回抗告人之更生聲請。惟
    抗告人實係掛名負責人，實際未參與公司任何相關經營活動
    ，抗告人多在外工作以賺取微薄薪資度日，原審所認尚有誤
    會，為此爰提起抗告，並聲明：原裁定廢棄，本件更生聲請
    准予開始等語。
二、按本條例所稱消費者，指 5年內未從事營業活動或從事小規
    模營業活動之自然人；前項小規模營業指營業額平均每月新
    臺幣20萬元以下者；又聲請更生或清算不合程式或不備其他
    要件者，法院應以裁定駁回之，但其情形可以補正者，法院
    應定期間先命補正，消費者債務清理條例（下稱本條例）第
    2條第1項、第2項、第8條定有明文。而本條例第 2條立法理
    由為：一、為符合費用相當性原理及程序經濟原則，本條例
    適用對象為自然人，並限定其範圍為最近 5年內未從事營業
    活動者，例如：單純受領薪水、工資之公務員、公司職員、
    勞工等；或從事小規模營業活動者，例如：計程車司機、小
    商販等，不論渠等負債務之原因是否因消費行為而生，均得
    利用較和解、破產程序簡速之更生及清算程序清理債務，助
    益其適時重建更生。又本條例所稱「消費者」，係對應於營
    業人而言，與消費者保護法第2條第1款定義之「消費者」不
    同，附此敘明。二、本條所指小規模營業，參照統一發票使
    用辦法第 4條第1款，及財政部75/07/12台財稅字第7526254
    號函訂定營業人使用統一發票銷售額標準為平均每月20萬元
    ，故規定其事業每月營業額平均在20萬元以下。又本條例施
    行細則第3條第1項規定：本條例第2條第1項所稱之營業活動
    ，係指反覆從事銷售貨物、提供勞務或其他相類行為，以獲
    取代價之社會活動。第 2項規定：債務人為公司或其他營利
    法人之負責人，無論是否受有薪資，均視為自己從事營業活
    動，其營業額依該公司或其他營利法人之營業額定之。考其
    立法理由為：債務人為獨資或合夥經營商號者，即係從事營
    業活動之自然人，並依該商號之營業額定其是否有本條例之
    適用。同理，債務人為公司或其他營利法人之負責人者，無
    論是否受有薪資，亦應視為其係自己從事營業活動，並依該
    公司或其他營利法人之營業額定其是否有本條例之適用，爰
    設第 2項，以杜爭議。是更生或清算之聲請案件，法院應先
    審酌聲請人是否為本條例第 2條適用對象；如聲請人為營利
    法人或獨資、合夥經營商號，不論是否為法人或商號之負責
    人，均屬從事營業活動之自然人，皆應依法人或商號之營業
    額以決定是否有本條例之適用；又本條例第2條第1項所定之
    5 年期間，自聲請更生或清算前1日回溯 5年計算之；第2項
    所定之營業額，以5 年內之營業總額除以「實際營業月數」
    計算之，消費者債務清理條例施行細則第3 條第2項及第4條
    亦有明文規定。
三、經查：抗告人雖執上詞主張提起本件抗告，並提出陳達、
    沈佳玲之聲明書為證，惟陳達與沈家玲為抗告人之親屬，
    其所提出之聲明書真實性已有疑義，且抗告人有無實際從事
    業務非客觀第三人所可得而知，復觀諸卷內書證，亦無從認
    定抗告人是否實際從事業務，而消費者債務清理條例施行細
    則第3 條第2 項係為杜絕上開爭議所訂立，是原裁定所認抗
    告人為昇勃公司之負責人及該公司每月營業額超過20萬元等
    事實，尚非無據，則抗告人即非屬消費者債務清理條例第2
    條所稱之消費者，不得依該條例所定更生或清算程序清理其
    債務。
四、綜上，原裁定據以駁回抗告人更生之聲請，尚無違誤。抗告
    意旨指摘原裁定為不當，求予廢棄云云，為無理由，應予駁
    回。
五、據上論結，本件抗告為無理由，依消費者債務清理條例第15
    條，民事訴訟法第495 條之1 第1 項、第449 條第1 項、第
    95條、第78條，裁定如主文。
中    華    民    國    98    年    12    月    7     日
              民事第四庭    審判長法官  黃宏欽
                                  法官  郭文通
                                  法官  陳樹村
上為正本係照原本作成。
不得再抗告。
中    華    民    國    98    年    12    月    7     日
                            書  記  官  葉姿敏


司法院資訊處製作；財團法人民間司法改革基金會備份。
